臺灣嘉義地方法院刑事判決　　　　　　　 96年度易字第259號
公　訴　人　臺灣嘉義地方法院檢察署檢察官
被　　　告　丁○○
　　　　　　　　　　　58弄3.
選任辯護人　吳碧娟律師
上列被告因竊盜案件，經檢察官提起公訴（九十六年度偵字第二
四一一號），本院判決如下：
    主  文
丁○○無罪。
    理  由
一、公訴意旨略以：被告丁○○曾於民國九十三年間因加重竊盜
    案件，經臺灣苗栗地方法院判處有期徒刑八月，緩刑三年，
    現仍在緩刑期間內（未構成累犯），猶不知悔改，與不詳姓
    名年籍之成年男子三人，共同基於意圖為自己不法所有之犯
    意聯絡，於九十五年十二月十一日下午七時三十分許，由被
    告丁○○駕駛車牌號碼CQ -5048號自用小客車搭載上述三位
    男子，至嘉義縣民雄鄉○○村○○街二十六號「興冠工業股
    份有限公司」，由上述三名男子分別持客觀上足供兇器使用
    之油壓剪一支、美工刀一支與尼龍紮線帶一包、夜間照明頭
    燈二個、棉質工作手套一雙，於夜間逾越安全設備，侵入告
    訴人甲○○所有之上開住宅，由被告丁○○駕駛上開車輛在
    外把風接應之方式，共同竊取告訴人甲○○所有之電纜線十
    五捆得手，已由上述男子三人將電纜線十五捆綁好置於圍牆
    內，於同日下午七時五十五分許，告訴人甲○○返家後驚見
    男子三人從上址二樓往一樓逃竄，經詢問坐在前開車輛上之
    被告丁○○有無見過前述男子未果後，被告丁○○隨即駕車
    離去，告訴人甲○○隨後報警。經警於九十五年十二月二十
    一日中午十二時許，在被告丁○○位於臺中縣大肚鄉○○路
    一六四巷三弄八十八號住處搜索，並起出與遺留在告訴人甲○○上述住宅同廠牌之尼龍紮線帶一包及頭燈一個，始悉上
    情。因認被告涉犯刑法第三百二十一條第一項第三款、第二
    款、第一款之加重竊盜罪嫌云云。
二、按犯罪事實應依證據認定之，無證據不得認定犯罪事實；又
    不能證明被告犯罪者，應諭知無罪之判決，刑事訴訟法第一
    百五十四條第二項、第三百零一條第一項分別定有明文。又
    事實之認定，應憑證據，如未能發現相當證據，或證據不足
    以證明，自不能以推測或擬制之方法，為裁判基礎；且認定
    犯罪事實所憑之證據，雖不以直接證據為限，間接證據亦包
    括在內，然而無論直接證據或間接證據，其為訴訟上之證明
    ，須於通常一般之人均不致有所懷疑，而得確信其為真實之
    程度者，始得據為有罪之認定，倘其證明尚未達到此一程度
    ，而有合理之懷疑存在而無從使事實審法院得有罪之確信時
    ，即應由法院為諭知被告無罪之判決，此觀最高法院四十年
    臺上字第八六號判例、七十六年臺上字第四九八六號判例闡
    釋甚明。
三、公訴人認被告涉有上開犯嫌，無非係以下列五點資為論據：
    （一）上開公訴意旨所載犯罪事實，業據告訴人甲○○於偵
    查中指訴詳盡，並有扣押物品清單、被害報告書、贓物認領
    保管單各一紙及照片二十幀在卷可佐，應認告訴人前開指訴
    為真。（二）經警訪查被告所述及之「霹靂火檳榔攤」老闆
    丙○○陳稱並未於前述時、地見到被告及「阿玄」之女子一
    情，有嘉義縣警察局民雄分局北斗派出所查訪紀錄報告書乙
    紙在卷可資佐證，參以嘉義縣民雄工業區○道路較難分辨，
    外地人在工業區內行駛車輛容易分辨不清楚方向一情，足徵
    被告辯稱飲酒後將車輛停於馬路上休息一語，顯係卸責之詞
    ，不足採信。（三）警員在被告位於臺中縣大肚鄉○○路一
    六四巷三弄八十八號起出與遺留在告訴人上述住宅同廠牌之
    尼龍紮線帶一包及頭燈一個之事實，有扣押書乙紙及照片四
    幀在卷可佐，被告僅辯稱上開物品為大伯乙○○所有，顯與
    常情不符而難採。（四）被告前因加重竊盜罪嫌，經臺灣苗
    栗地方法院檢察署檢察官以九十三年度偵字第二六七三號提
    起公訴，有起訴書乙份在可資佐證。觀之起訴書內容，被告
    亦係於公司內共同竊取電纜線，且起訴書所稱共犯為綽號「
    樹根」之男子，顯係被告之大伯乙○○，惟被告卻於偵查中
    供稱其為不詳年籍姓名綽號「樹根」之男子，顯見被告於前
    案未吐實情甚明。（五）告訴人之上述公司位處偏僻，衡情
    ，竊賊三人前往竊盜，必須有代步工具，方便將所竊取之電
    纜線運送出去，而案發時僅有被告之車輛在現場，經告訴人
    詢問被告竊賊三人之去向未果後，被告隨即驅車離去，顯見
    被告應係接應把風者無訛。
四、訊據被告堅詞否認有何竊盜犯行，辯稱：伊案發前曾至「霹
    靂火檳榔攤」喝酒，後因喝醉酒故將車牌號碼CQ -5048號自
    小客車暫時停放在嘉義縣民雄鄉○○村○○街二十六號前，
    而在車內睡覺，伊並無共同竊盜犯行；警員在伊家中所查扣
    之尼龍紮線帶與頭燈係證人乙○○於九十四年六月間所寄放
    ，不能以頭燈與犯罪現場查獲之頭燈相類似即認定伊為竊盜
    共犯；告訴人甲○○在追趕竊賊時曾大聲喊抓賊，經此吵雜
    聲響伊早已被吵醒，自不能以伊於清醒狀態回答告訴人之問
    題，即認定伊在該處把風；且依告訴人甲○○證詞，當日尚
    有三十二吋電視、點唱機及二個大型喇叭被搬離原位，加上
    十多捆電纜線，伊所駕駛之自用小客車僅有1100CC，並無法
    載運四個人及上開所有物品，顯見伊並非竊盜共犯等語。
五、經查：
  （一）告訴人甲○○於九十五年十二月十一日下午七時五十五
        分許，駕車返回其所經營、位於嘉義縣民雄鄉○○村○○街二十六號之「興冠工業股份有限公司」時，適撞見
        真實姓名年籍不詳之三名成年男子自該廠區內辦公室二
        樓下樓並往廠區大門外徒步逃逸，告訴人旋即隨後加以
        追趕仍未及緝獲，而告訴人返回廠區清查損失時發覺工
        廠內連接機械及電氣箱之電纜線遭人偷剪成一截一截且
        綑綁為十多捆放置在廠區圍牆旁，並留有尼龍紮線帶一
        包、夜間照明頭燈二個、油壓剪一支、美工刀一支、棉
        質工作手套一雙等行竊工具，而辦公室二樓之電視、喇
        叭、點唱機均遭人搬動到辦公室地上等情，業據證人即
        告訴人甲○○於本院審理時結證明確（見本院卷第61頁
        至第72頁），復有嘉義縣警察局民雄分局扣押書、被害
        報告書、贓物認領保管單各乙紙及現場照片四幀（見警
        卷第23頁、第26頁）在卷可稽，是告訴人於上開時、地
        遭竊之事實，固堪認定。然被告既以上開情詞置辯，是
        本件應進一步探究者厥為，依卷內證據是否足以證明被
        告與上開三名真實姓名年籍不詳之成年男子確有加重竊
        盜之犯意聯絡及行為分擔？
  （二）公訴意旨固引用嘉義縣警察局民雄分局北斗派出所查訪
        紀錄報告書（見警卷第41頁）所記載「證人丙○○表示
        ：九十五年十二月十一日十三時至十四時間被告並未前
        往霹靂火檳榔攤飲酒，伊不認識被告及綽號阿玄之越南
        籍女子」等內容，而認被告辯稱：伊案發前曾至「霹靂
        火檳榔攤」喝酒，後因喝醉酒故將車牌號碼CQ -5048號
        自小客車暫時停放在嘉義縣民雄鄉○○村○○街二十六
        號前，而在車內睡覺等語係屬卸責之詞，而為不利於被
        告之認定。然觀諸證人丙○○於本院審理時具結證稱：
        被告曾到其所經營之「霹靂火檳榔攤」吃東西、喝酒，
        後來警察也曾開車帶被告來檳榔攤找伊詢問上情，但伊
        當時因為害怕不知道是何事，遂向警察說伊不認識被告
        等語（見本院卷第90頁第93頁），衡以證人丙○○與被
        告間僅屬檳榔攤之主顧關係，尚無深厚情誼，證人丙○○並無迴護被告之動機，是其上開證詞之真誠性自無可
        疑；再參諸上開查訪紀錄報告書亦載明證人丙○○於警
        員查訪時表明不願製作筆錄之情，是足認證人丙○○於
        嘉義縣警察局民雄分局北斗派出所警員帶同被告前往檳
        榔攤查證被告上開辯詞時，係因不瞭解警員查訪之用意
        ，擔心牽涉無關於己之事項乃向警員訛稱伊並不認識被
        告無誤，故上開嘉義縣警察局民雄分局北斗派出所查訪
        紀錄報告書所載之內容即因證人丙○○於警員查訪當時
        之刻意欺瞞致與客觀事實不符，而難認有何證據價值。
        從而，被告上開辯詞，即難遽指為不實。是其與告訴人
        所目擊上開三名真實姓名年籍不詳男子之行竊行為間究
        有無關連，則非無可疑。
  （三）嘉義縣警察局民雄分局警員於九十五年十二月二十一日
        中午十二時許，持臺灣臺中地方法院九十五年度聲搜字
        第四七０一號搜索票，在被告丁○○位於臺中縣大肚鄉
        ○○路一六四巷三弄八十八號住處執行搜索，扣得與在
        告訴人甲○○上開廠區所遺留行竊工具相同廠牌之尼龍
        紮線帶一包及頭燈一個等情，固有上開搜索票、嘉義縣
        警察局民雄分局搜索扣押筆錄、扣押物品收據、扣押物
        品目錄表各乙份及扣案物品照片十幀（見警卷第24頁、
        第25頁、第27頁至第29頁）在卷可佐。然被告則辯稱警
        員所查扣之上開物品係其大伯乙○○所寄放等語。而觀
        諸證人即被告之大伯乙○○於本院審理時就上情具結證
        稱：伊於九十四年二、三月間因在臺中從事水電工作而
        曾到被告位於臺中之住處暫住，嗣因未再繼續該工作而
        於九十四年六月間將其從事水電工作所用之鐵鎚、板手
        、紮線帶、頭燈等工具寄放在被告家中（見本院卷第52
        頁至第54頁）等語明確，其上開證詞既係經本院告知偽
        證罪之刑事責任並令其具結以擔保其憑信性，且其證述
        內容亦無明顯瑕疵可指，是自難遽指其證詞為不實。參
        以檢察官於本院審理期日行交互詰問時，更要求證人乙○○當庭配戴在被告住處所查扣之頭燈及案發現場所遺
        留之頭燈再詢以頭燈上之頭帶是否符合其頭部大小，其
        中在被告住處所查扣之頭燈證人乙○○未經調整頭燈之
        頭帶大小，直接配戴便符合其頭部大小，而在案發現場
        所查扣之二個頭燈，其中一個頭燈證人乙○○配戴稍微
        緊一點，另一個頭帶繡有英文字母之頭燈則更緊等情，
        則據證人乙○○於本院審理時當庭試戴該三只頭燈後結
        證無誤（見本院卷第57頁），更徵證人乙○○證稱該只
        在被告住處所查扣之頭燈為其所寄放等詞，並非憑空杜
        撰，是被告辯稱警員在其住處所扣得之尼龍紮線帶與照
        明頭燈均為證人乙○○寄放在其住處等情，則非無據，
        尚堪採信。從而，在被告住處查扣之尼龍紮線帶一包及
        頭燈一個既難以證明確屬被告自己所有，是得否僅由在
        被告住處查扣之尼龍紮線帶一包及頭燈一個與告訴人甲○○上開廠區所遺留行竊工具相同廠牌，即據指被告為
        行竊共犯，亦非無疑。
  （四）況上開案發現場所遺留之棉質工作手套一雙經警查扣後
        送請內政部警政署刑事警察局鑑定其上之 DNA型別與被
        告丁○○及其夫吳維祥是否相符，而上開證物未檢出足
        資比對結果等情，有內政部警政署刑事警察局九十六年
        二月十二日刑醫字第0960011678號鑑驗書乙份（見警卷
        第40頁）在卷可憑。且上開案發現場所遺留之尼龍紮線
        帶、夜間照明頭燈、美工刀及油壓剪等物再經本院依職
        權囑請嘉義縣警察局民雄分局鑑識人員採驗指紋以進行
        比對，然經鑑識人員以「打側光打法」及「氰丙烯酸酯
        法」採驗後，其結果均未採獲足資比對之指紋等情，復
        有嘉義縣警察局民雄分局九十六年五月二十八日嘉民警
        偵字第0960082196號函及附件現場勘查報告各乙份、照
        片二幀（見本院卷第28頁至第30頁）在卷可考。是由本
        件案發現場所遺留之行竊工具上所得以採集之 DNA型別
        及指紋等足以鑑識人別之客觀跡證以觀，尚無以證明上
        開行竊工具與被告有任何之關連性。此外，上開在被告
        住處內所查扣之「 KSS」牌尼龍紮線帶及照明頭燈在各
        處五金行均可以購得等情，亦據證人乙○○於本院審理
        時結證明確（見本院卷第56頁、第57頁）。前後勾稽以
        觀，上開案發現場所遺留行竊工具既無以證明與被告有
        何關聯性，且在被告住處內所查扣之尼龍紮線帶及照明
        頭燈復非罕見且特殊之獨特商品，自難僅以在案發現場
        所遺留之尼龍紮線帶與在被告家中扣得之尼龍紮線帶廠
        牌、型號相同，以及在案發現場所遺留之照明頭燈與在
        被告住處扣得之照明頭燈外觀相似，即據以推測案發現
        場所遺留之行竊工具必然與被告相關，進而認定被告即
        屬上開三名行竊者之共犯。從而，上開證據方法自不足
        據為不利於被告認定之佐憑。
  （五）被告先前固曾因共同竊取電纜線之加重竊盜罪，經臺灣
        苗栗地方法院檢察署檢察官以九十三年度偵字第二六七
        三號提起公訴，並經臺灣苗栗地方法院九十三年易字第
        四三九號判處有期徒刑八月，緩刑三年確定等情，有該
        案起訴書及臺灣高等法院被告前案紀錄表各乙份在卷可
        佐，惟仍難逕以其上開前案紀錄即遽指被告必然涉犯本
        件竊盜犯行。公訴意旨固以上開起訴書內容，被告亦係
        於公司內共同竊取電纜線，且該起訴書所稱共犯為綽號
        「樹根」之男子，顯係被告之大伯乙○○，惟被告卻於
        偵查中供稱其為不詳年籍姓名綽號「樹根」之男子，顯
        見被告於前案未吐實情甚明云云，資為本案不利於被告
        認定之佐憑，然公訴意旨究竟依憑何種證據資料，抑或
        經驗法則及論理法則，據以認定上開起訴書所稱共犯綽
        號「樹根」，「顯係」被告之大伯乙○○，則未見其說
        明，是其上開推論顯乏任何客觀證據足佐，純係出於主
        觀臆測，自亦難援為本案不利於被告認定之依據甚明。
  （六）至公訴意旨另以告訴人之公司位處偏僻，衡情竊賊三人
        前往竊盜，必須有代步工具，方便運送所竊取之電纜線
        ，而案發時僅有被告之車輛在現場，經告訴人詢問被告
        竊賊三人之去向未果後，被告隨即驅車離去，顯見被告
        應係接應把風者無訛云云，然被告辯稱伊係因酒醉而在
        該處停車睡覺休息等詞，尚難遽為不實，業如上述；且
        觀諸證人甲○○就其案發當日與被告接觸之經過情形於
        本院審理時具結證稱：伊案發當日係駕車由廠區大門進
        入，而該大門因遙控功能故障，伊係下車開鎖再以手動
        將大門推開，而被告當時停車在其廠區大門口旁約三公
        尺處，當伊進入廠區辦公室見到三名小偷朝大門外逃逸
        ，伊往外追，但追不上，伊便回頭至工廠門口問在廂型
        車上的被告有無看到小偷進去（見本院卷第62頁、第65
        頁、第69頁、第70頁）等語，足見被告於證人甲○○駕
        車進入廠區時直至證人甲○○試圖追緝三名竊賊無著而
        徒步返回廠區門口時，始終均停車在證人甲○○上開廠
        區門口處而未無試圖駕車逃離之舉。衡情，若被告確係
        停車在該處而為入內行竊共犯把風，則被告必然對於往
        來之人車甚為警覺，而當證人甲○○駕車返回廠區後而
        有開啟大門之動作及聲響，被告為免遭證人甲○○記下
        車牌號碼循線逮獲，勢將趁證人甲○○進入廠區後之空
        檔駕車逃離現場，同時設法通知入內行竊之共犯即時逃
        逸，並在他處駕車接應自廠區逃逸之共犯，然對照被告
        上開始終停留該處而無試圖駕車逃逸之舉，顯然與接應
        把風者之慣有行徑有間，是徒以案發時僅有被告之車輛
        在場即率指被告應係在外把風接應者，仍難謂無疑。
六、綜觀前情，公訴人所舉上開證據，無論分別以觀或綜合評價
    ，均僅足以證明證人甲○○於上開時、地曾遭三名成年男子
    進入廠區竊取電纜線，而被告適停車在該廠區門外之事實，
    至被告為究竟與證人甲○○所目擊之該三名行竊男子有無加
    重竊盜行為之犯意聯絡及行為分擔等節之證明，固達於足認
    被告有犯罪嫌疑之起訴門檻，然尚未達通常一般人均不致有
    所懷疑，而得確信其為真實之程度，是本院即無由形成被告
    有罪之確信。此外，公訴人復未提出其他適合於證明被告犯
    罪事實之積極證據，並說明其證據方法與待證事實之關係，
    以說服本院形成被告有罪之心證，而被告亦堅稱並無上開犯
    行等語，基於無罪推定之原則，被告上開犯罪即屬不能證明
    ，揆諸上揭說明，自應諭知無罪之判決。
據上論斷，依刑事訴訟法第三百零一條第一項，判決如主文。
本案經檢察官鄭葆琳到庭執行職務。
中　　華　　民　　國　　96　　年　　8 　　月　　20　　日
                   刑事第一庭  法  官  曾宏揚
上列正本證明與原本無異。
如不服本判決，應於判決送達後十日內向本院提出上訴狀，上訴
書狀依法應敘述具體理由，如未敘述具體理由者，應於上訴期間
屆滿後二十日內補提理由書於本院（均應附繕本）。告訴人或被
害人如對於本判決不服者，應具備理由請求檢察官上訴，其上訴
期間之計算係以檢察官收受判決正本之日期為準。
中　　華　　民　　國　　96　　年　　8 　　月　　20　　日
                               書記官  陳慶昀
